臺灣高雄地方法院民事裁定　九十一年度小上字第五號
　　上　訴　人　得利影視股份有限公司
　　法定代理人　乙○○
　　被上訴人　　甲○○
右當事人間請求損害賠償事件，上訴人對於民國九十年九月二十六日本院高雄簡易庭
民國九十年度雄小字第一五五九號第一審判決提起上訴，本院裁定如左：
    主      文
上訴駁回。
第二審訴訟費用新台幣捌佰伍拾伍元由上訴人負擔。
    理      由
一、上訴意旨略以：被上訴人甲○○係設於高雄市○○區○○路一○六號曼泰商店之
    負責人，疏未注意由設在台北市○○區○○路五二九號「台灣全省錄影帶顧問有
    限公司」之負責人即訴外人李日從所提供寄託其販賣之「天羅地網」、「龍捲風
    」、「搶救雷恩大兵」等影音ＶＣＤ光碟片，係未經上訴人授權同意即擅自重製
    盜版之影音光碟片，竟自民國八十九年九月五日起，將前開光碟片陳列在其所經
    營之商店內，以每片新台幣（下同）二百三十元價格販予不特定人，侵害上訴人
    之著作權。而原審以李日從所提出予被上訴人之證明文件及所作之保證書，足以
    使一般人相信李日從享有泰國孟磅有限公司（下稱孟磅公司）授權在台合法發行
    泰語版本視聽著作權之權利，且被上訴人又非習於著作權相關事物之人，顯已盡
    其注意義務，並無過失等情，判決駁回上訴人原審之訴。惟寄賣東西，除非疑其
    來源有問題，否則依常理不會要求出具保證書，被上訴人則要求李日從書立保證
    書，顯已懷疑其來源之正當性；且政府對於智慧財產權之宣導不遺餘力，內政部
    智慧財產局的電話早已於一０四查號台登記有案，被上訴人只要打通電話，即可
    查詢李日從有無經合法授權，竟未予查詢，顯有過失；又被上訴人為營業商人，
    對李日從提出之孟磅公司授權書並無國家機構關防，其上之「內政部著作權委員
    會」之印文亦係自行刻印而蓋印於上，均可看出破綻，被上訴人竟未發覺有異，
    有違經驗法則；而李日從為犯罪集團一員，在板橋、新竹及高雄等地均出現相同
    之案例，且該集團之民事答辯狀內容大同小異，益證被上訴人有過失，原審未審
    酌及此，即認上訴人所主張不足採，其認事用法尚有違誤等語。
二、按對於小額程序之第一審判決之上訴，非以其違背法令為理由，不得為之；所謂
    判決違背法令，乃指判決不適用法規或適用不當；而有民事訴訟法第四百六十九
    條所列第一款至第五款事由時，其判決當然為違背法令；又當事人於第二審程序
    不得提出新攻擊或防禦方法；上訴不合程式或已逾期間或法律上不應准許者，第
    二審法院應以裁定駁回之。民事訴訟法第四百三十六條之二十四第二項、第四百
    三十六條之三十二第二項準用第四百六十八條及第四百六十九條第一款至第五款
    （同條第六款「判決不備理由或理由矛盾者」，則未在小額事件之上訴程序準用
    之）、第四百三十六條之二十八、第四百四十四條第一項前段分別定有明文。是
    當事人提起上訴，如依民事訴訟法第四百六十八條規定，以小額程序之第一審判
    決有不適用法規或適用法規不當為理由時，其上訴狀或理由狀應有具體之指摘，
    並揭示該法規之條項或其內容，若係成文法以外之法則，應揭示該法則之旨趣，
    倘為司法院解釋或最高法院之判例，則應揭示該判解之字號或其內容，如以民事
    訴訟法第四百六十九條第一款至第五款所列情形為理由時，其上訴狀或理由書，
    應揭示合於該條款之事實。上訴狀或理由書如未依此項方法表明，或其所表明者
    ，顯與上開法條規定不相合時，即難認為已對小額程序之第一審判決之違背法令
    有具體之指摘，其上訴自難認為合法。又提起上訴為法律上不應准許者，第二審
    法院應以裁定駁回，民事訴訟法第四百三十六條之三十二第二項、第四百四十四
    條第一項前段，分別定有明文。
三、本件上訴人對第一審判決提起上訴，並未以原審判決違背法令為理由，且依其前
    揭上訴意旨，均係就原審證據取捨、認定事實之事項，指摘原判決不當，而未依
    前揭意旨具體說明究有如何不適用法規或適用法規不當，並揭示該法規之條項或
    其內容之事實，難認對該判決之如何違背法令已有具體指摘，合先敘明。再者，
    上訴人對被上訴人所提之違反著作權法第八十七條第二款明知為侵害著作權之物
    意圖營利而交付罪之刑事告訴，已據台灣高雄地方法院檢察署檢察官以被上訴人
    並無直接故意不起訴處分確定在案（上訴人未聲請再議），有該署八十九年度偵
    字第二０四六一號不起訴處分書一份在卷足憑。況且，在被上訴人經營之商店內
    所查扣之光碟片，均是李日從所供應，業據李日從於偵查中到庭證述無訛，並提
    出泰國語文錄影音帶版權節目帶買賣（出租）授權契約書、內政部第00000
    000號著作權登記謄本、保證書、及孟磅公司出具之授權書各一份為證。依上
    開證明文件及李日從所作之保證，顯足使一般人相信李日從享有孟磅公司授權其
    在台灣發行泰語版本視聽著作物之權利。參以被上訴人並非習於著作權相關事宜
    之人，缺乏相關查核李日從所提出上開證明文件真偽之經驗，李日從所有之權利
    範圍究竟為何，若非專習於著作權法者，誠難究明，實難課以被上訴人更高之注
    意義務，被上訴人依據李日從之保證，相信李日從有泰語版在台灣之合法發行權
    利，難謂有何過失。原審據此認定上訴人之主張顯不足採，被上訴人所辯並無侵
    害著作權故意或過失等情堪信為真實，為上訴人敗訴之判決，其認事用法，均無
    不當。綜上所述，本件上訴人之上訴為不合法，應予駁回。
四、末按於小額訴訟之上訴程序，法院為訴訟費用之裁判時，應確定其費用額，民事
    訴訟法第四百三十六條之十九第一項、第四百三十六條第三十二第一項規定甚明
    。查本件第二審訴訟費用為八百五十五元（第二審裁判費七百五十三元；送達郵
    資一百零二元），揆諸前開規定，應由上訴人負擔該第二審訴訟費用，附此敘明
    。
據上論結：本件上訴為不合法，應依民事訴訟法第四百三十六條之三十二第二項、第
四百三十六條之十九、第九十五條、第七十八條，裁定如主文。
中　　　華　　　民　　　國　　九十一　　年　　　三　　　月　　二十九　　日
                              臺灣高雄地方法院民事第二庭
~B審判長法   官　 吳進寶
~B　　　法 　官　 蘇姿月
~B　　　法 　官　 唐照明
右為正本係照原本作成。
本裁定不得抗告。
中　　　華　　　民　　　國　　九十一　　年　　　三　　　月　　二十九　　日
~B法　　院書記官　唐美玲
